【裁判字號】    90,自,83
【裁判日期】    900430
【裁判案由】    侵占
【裁判全文】
臺灣板橋地方法院刑事裁定                              九十年度自字第八三號
    自  訴  人  大正交通企業股份有限公司
    代  表  人  夏雲婷
    代  理  人  林坤明
    被      告  甲○○
右列被告因侵占案件，經自訴人提起自訴，本院裁定如左：
    主  文
自訴駁回。
    理  由
一、自訴意旨略以：被告甲○○於民國八十九年四月十一日至自訴人承租車牌號碼Ｈ
    九－四二五號營業小客車，約定每日應給付租金新臺幣（下同）九百元，詎被告
    竟自九十年一月六日起拒付租金，並將上開車輛據有己有，且避不見面，經自訴
    人迭次催討，被告亦置之不理，共積欠五萬二千二百元，因認被告涉犯刑法侵占
    罪嫌云云。
二、按法院或受命法官於自訴案件第一次審判期日前，訊問自訴人、被告及蒐集或調
    查證據，訊問及調查結果，如認為案件有刑事訴訟法第二百五十二條至第二百五
    十四條之情形者，得以裁定駁回自訴，並準用第二百五十三條第二項至第四項之
    規定，刑事訴訟法第三百二十六條第三項定有明文。次按侵占罪之主觀要件，須
    持有人變易其原來之持有意思而為不法所有之意思，如僅將持有物延不交還，不
    能遽論以該罪，最高法院二十三年度上字第一九一五號著有判例足循。
三、本件自訴人認被告甲○○涉犯前揭侵占罪嫌，無非係以被告承租該營業用小客車
    後，未如期給付租金及繳回車輛，並提出計程車租賃合約書、存證信函各乙紙為
    其論據。訊據被告固坦承於八十九年四月十一日，向自訴人承租上揭車輛，並約
    定每日應給付租金九百元，自九十年一月六日起即未付租金，共積欠租金五萬二
    千二百元等情不諱，惟堅詞否認有何侵占之犯意，並辯稱我自八十九年四月十一
    日就跟自訴人租計程車，每日九百元，七日繳一次，從八十九年十二月起，繳納
    租金就斷斷續續，繳到九十年一月五日，就未繳，因為生意不好，所以無法繳租
    金，到九十年三月一日就通知自訴人，將車子牽回去，自訴人三月一日就把車子
    牽回去，我並沒有占有的意思，我九十年二月底時，有打電話給自訴人，說要拿
    一點租金給他，後來我三月一日出車禍，在三月一日我就叫自訴人把車子拿回去
    等語。經查：自訴人代理人林坤明稱被告在九十年三月一日有打電話給我叫我去
    牽車回來，被告當時確實有發生車禍，他以前剛租車時交租金有正常，但後來在
    八十九年十二月起，被告就繳租金就不正常，有時半個月才繳一次租金，車子牽
    回來時，被告並不知道我們要自訴他侵占罪等情，被告自八十九年十二月起，被
    告就繳租金就斷斷續續，因被告在九十年三月一日發生車禍，就打電話給自訴人
    叫其去牽車回來乙節，為自訴人代理人所是認，苟被告確有圖取不法所有之意，
    何有不知自訴人自訴其侵占罪前，即通知自訴人將車子牽回去之理，足徵被告對
    所承租之前開車輛並無不法所有之意圖。至被告雖有遲付租金之情形，惟尚難徒
    憑此即遽認被告有何侵占意圖。是本件純屬民事糾葛，應循民事途徑解決。此外
    復無其他積極事證足資證明被告有何侵占犯行，應認被告犯罪嫌疑尚有不足，揆
    諸前揭說明，本件自訴應予駁回。
據上論斷，應依刑事訴訟法第三百二十六條第三項、第二百五十二條第十款，裁定如
主文。
中      華      民      國      九十      年      四    月    三十      日
                              臺灣板橋地方法院刑事第六庭
                                  法  官  張谷輔
右正本證明與原本無異
如不服本裁定應於送達後五日內向本院提出抗告狀
                                  書記官  羅麗娟
中      華      民      國      九十      年      四    月    三十      日


司法院資訊處製作；財團法人民間司法改革基金會備份。
